臺灣臺北地方法院刑事判決　　　　　　　 91年度訴字第136號
公　訴　人　臺灣臺北地方法院檢察署檢察官
被　　　告　巳○○
上列被告因違反期貨交易法案件，經檢察官聲請簡易判決處刑（
90年度偵字第4997號），本院認為不宜以簡易判決處刑，改依通
常程序審理；嗣於準備程序中，被告就被訴事實為有罪之陳述，
經本院合議庭認為適當後，裁定由受命法官獨任進行簡式審判程
序，判決如下：
    主      文
巳○○共同未經許可，擅自經營期貨經理事業、期貨顧問事業，
處有期徒刑肆月，減為有期徒刑貳月。
    事      實
一、巳○○與丁○○、辛○○、辰○○、甲○○、子○○、寅○○、曲芮霆（丁○○等7人均經本院判決確定）均明知經營
    期貨經理事業、期貨顧問事業，須經主管機關財政部證券暨
    期貨管理委員會之許可並發給許可證照，始得營業，且位於
    臺北市○○○路○段26號11樓之7之「寶昌國際開發有限公司
    」（下稱寶昌公司），營業項目為一般投資顧問業及資訊業
    ，不包括代客操作外匯保證金交易業務，且未得財政部證券
    暨期貨管理委員會核准經營期貨經理事業及期貨顧問事業，
    竟仍與寶昌公司負責人乙○○（起訴書誤載為李榮成）、丑
    ○○、蔡興滿（乙○○、丑○○、蔡興滿經本院以89年度訴
    字第1404號判決各判處有徒刑1年、7月及7月，均緩刑3年，
    並經臺灣高等法院以92年度上訴字第3869號判決駁回上訴確
    定）、庚○○（另案審理）等人共同基於非法經營期貨經理
    事業、期貨顧問事業之犯意聯絡，分別受僱任職於寶昌公司
    （曲芮霆自民國89年4月間起任職、寅○○自同年5月間起任
    職、甲○○自同年6月間起任職、辛○○、辰○○、子○○
    自同年7月間起任職、丁○○自同年8月間起任職，巳○○自
    同年9月間起任職），由客戶在寶昌公司內與澳門「彩運聯
    公司」及「輝煌企業交易中心」簽訂外匯保證金買賣合約書
    ，約定客戶需先將外匯交易保證金（通常為美金10,000元以
    上）存入指定之BANCO COMMERCIAL DE MACAU銀行、受款人
    MIGHTY UNION INTERNATIONAL TRADEMANAGEMENT之帳戶，或
    LUSO INTERNATIONAL BANKING LTD銀行、受款人FAI WONG
    TRADING ENTERPRISE COMPANY帳戶內，並提供場所設備及相
    關外匯資訊供客戶參考，由客戶在寶昌公司規劃之小房間內
    觀看電腦顯示之國際外匯匯率變動情形後，親自或撥打下單
    專線電話予服務台小姐，經辛○○、辰○○等服務台小姐查
    閱電腦接受詢價，再由客戶下達買入或賣出指令操作外匯交
    易保證金買賣，以美金計價買賣日幣、歐元、英鎊、瑞士法
    郎，下單交易每1口（買賣平倉稱為1口）保證金美金500元
    、手續費美金80元，規定須達到約定之口數才可出金，再由
    寶昌公司統一將下單資料以電子郵件方式傳至彩運聯公司及
    輝煌企業交易中心，下單至特定銀行，從事各種幣別之外匯
    保證金交易，並依各該外幣匯率在市場上行情波動之漲跌，
    不實際交割而結算差額，計算客戶盈虧。客戶買入外幣時，
    彩運聯公司及輝煌交易中心即予以收取手續費，再依寶昌公
    司客戶交易量之多寡按月支付所謂場地設備維護費之報酬。
    乙○○等人並在報紙刊登廣告徵求員工，在上址對於前來應
    徵之癸○○、己○○、游峻博、丙○○、壬○○、卯○○、
    戊○○等人面試後，由巳○○、丁○○、甲○○、子○○、
    寅○○、曲芮霆等人對上開新進人員施予外匯買賣之操作及
    外匯保證金交易內容之解說後，遊說上開新進人員與彩運聯
    公司或輝煌企業交易中心簽訂外匯保證金買賣契約，而共同
    在上址擅自經營從事期貨經理事業及期貨顧問事業。
二、案經法務部調查局臺北市調查處移送臺灣臺北地方法院檢察
    署檢察官聲請簡易判決處刑，本院認為不宜，改依通常程序
    審理；嗣於本院準備程序中，巳○○就被訴事實為有罪之陳
    述，本院裁定由受命法官獨任進行簡式審判程序。
    理      由
一、訊據被告巳○○對於前開事實坦承不諱（見本院96年7月23
    日準備程序筆錄、同日簡式審判筆錄），核與癸○○、己○○、游峻博、丙○○、壬○○、卯○○、戊○○、乙○○指
    證情節相符（見89年度他字第4205號卷(一)第46至49頁、第58
    至62頁、第63至65頁、第67至69頁、第182至184頁、第197
    至200頁、第8至11頁、卷(二)第301至303頁、本院卷(二)第8至
    20頁），並有癸○○之臺北銀行士林分行匯出匯款證實書、
    臺北銀行匯出匯款及手續費收據、匯款申請書、己○○之臺
    灣中小企業銀行匯出匯款申請書回條、匯款申請書資料、丙○○之匯款申請書資料、壬○○之華南商業銀行匯出匯款明
    細、賣匯水單、匯出匯款申請書、安泰商業銀行匯出匯款賣
    匯水單、戊○○之臺灣中小企業銀行匯出匯款申請書回條、
    報紙徵才廣告、輝煌中心合約書、交易損益表、輝煌中心當
    日交易紀錄等在卷可稽，核與被告巳○○前開出於任意性之
    自白相符。本件事證明確，被告犯行堪以認定。
二、按經營期貨經理事業、期貨顧問事業，須經主管機關之許可
    並發給許可證照，始得營業，期貨交易法第82條第1項前段
    定有明文。以接受委託書收取傭金或手續等方式，代為操作
    外匯保證金交易者，係屬期貨經理事業；以提供場所、設備
    、相關外匯資訊及建議分析（如價位詢問、盤勢分析）等，
    供客戶自行下單交易者，則屬經營期貨顧問事業；以上業務
    非經主管機關財政部證券暨期貨管理委員會之許可，並發給
    證照，均不得擅自經營。而期貨交易法第112條第5款規定未
    經許可，擅自經營期貨信託事業、期貨經理事業、期貨顧問
    事業或其他期貨服務業者，其所謂之經營，應指實際參與經
    營之人即已足，並不以經管營運而享有決策權力之負責人為
    限（最高法院92年度臺上字第3506號判決可供參考）。被告
    巳○○明知寶昌公司未經財政部證券暨期貨管理委員會許可
    擅自經營期貨經理暨期貨顧問事業，而違反上開規定，詎仍
    受僱於寶昌公司，提供資訊並解說外匯保證金買賣之操作及
    交易內容，遊說他人與彩運聯公司及輝煌企業交易中心簽約
    而收取手續費及佣金，核其所為，係犯期貨交易法第112條
    第5款之未經許可，擅自經營期貨經理事業、期貨顧問事業
    罪。起訴書雖認被告係犯同法第112條第3款、刑法第339條
    第1項之罪，惟經公訴人當庭更正在卷（見本院95年10月30
    日、96年7月23日準備程序筆錄），基於檢察一體原則，本
    院自毋庸變更起訴法條而得予以審理。被告巳○○與被告丁○○、辛○○、辰○○、甲○○、子○○、寅○○、曲芮霆
    、寶昌公司負責人乙○○、丑○○、蔡興滿、庚○○等人，
    互有犯意聯絡與行為分擔，雖僅各自分擔犯罪行為之一部，
    惟係於合同意思範圍內，相互利用他人之行為，以達其犯罪
    之目的，自應對於全部所發生之結果，共同負責。又被告巳
    ○○行為後，中華民國刑法已於94年2月2日修正公布，並於
    95年7月1日施行，而刑法第28條共犯之規定，於修正前規定
    為：「2人以上共同實施犯罪之行為者，皆為正犯」，修正
    施行後之規定為：「2人以上共同實行犯罪之行為者，皆為
    正犯」，其條文之修正係屬法理之明文化，而非法律適用之
    實質變更，即刑法規範狀態之變更，對被告而言並無有利或
    不利之情形，自無新舊法比較之問題，應逕適用本件裁判時
    之修正後刑法第28條規定，就被告巳○○之犯行論以共同正
    犯。爰審酌被告巳○○未經許可經營期貨經理事業、期貨顧
    問事業之犯罪動機、目的、手段，對於我國期貨金融交易秩
    序已生一定危害，然其屬受僱人身分而非主要主事者，參與
    程度非高，任職期間尚屬短暫，暨犯後坦承犯行之態度等一
    切情狀，量處有期徒刑4月。又中華民國96年罪犯減刑條例
    已於96年7月16日施行，本件被告巳○○犯罪時間在該條例
    第2條第1項所定之96年4月24日之前，合於減刑條件，爰就
    其所犯之罪減其刑期2分之1為有期徒刑2月。再者，本件被
    告所犯期貨交易法第112條第5款之罪，其法定刑為7年以下
    有期徒刑，得併科新臺幣300萬元以下罰金，而非最重本刑5
    年以下有期徒刑以下之罪，依前述減刑條例第9條之反面解
    釋，雖減刑後之刑為6月以下有期徒刑，仍不得易科罰金，
    併予敘明。
三、本件臺灣臺北地方法院檢察署檢察官聲請簡易判決處刑意旨
    認被告巳○○受僱於「宏利國際開發有限公司」（下稱宏利
    公司），而與該公司負責人施明雄共同經營期貨經理事業、
    期貨顧問事業，涉犯期貨交易法第112條第5款（第3款）之
    罪部分，業經同署檢察官於90年3月28日以90年度偵字第399
    7號提起公訴在案，並先繫屬於本院（本院90年度訴字第459
    號，該案判決後經臺灣高等法院以91年度上訴字第3490號撤
    銷原判決，仍判處被告巳○○有期徒刑7月，經最高法院以
    96年度臺上字第1444號判決撤銷發回後，復經臺灣高等法院
    以96年度上更(一)字第255號判處有期徒刑7月），有上開起訴
    書及判決書在卷可考。檢察官就上開已經向本院提起公訴之
    案件，又重複向本院聲請簡易判決處刑，自與刑事訴訟法第
    303條第2款之規定有違，然依聲請意旨，該部分事實與前揭
    有罪部分具有裁判上一罪關係，爰不另為不受理之諭知。
四、據上論斷，應依刑事訴訟法第452條、第273條之第1項前段
    、第299條第1項前段，期貨交易法第112條第5款，刑法第11
    條前段、第2條第1項、第28條，中華民國96年罪犯減刑條例
    第2條第1項第3款、第7條，判決如主文。
本案經檢察官林達到庭執行職務。
中　　華　　民　　國　　96　　年　　8 　　月　　6 　　日
　　　　　　　　　刑事第11庭    法　官　林庚棟
以上正本證明與原本無異。
如不服本判決，應於判決送達後10日內，向本院提出上訴狀。
　　　　　　　　　　　　　　　　書記官　殷玉芬
中　　華　　民　　國　　96　　年　　8 　　月　　7 　　日
附錄本案論罪科刑法條全文：
期貨交易法第112條：
有下列情事之一者，處7年以下有期徒刑，得併科新臺幣300萬元
以下罰金：
一、未經許可，擅自經營期貨交易所或期貨交易所業務者。
二、未經許可，擅自經營期貨結算機構者。
三、違反第56條第1項之規定者。
四、未經許可，擅自經營槓桿交易商者。
五、未經許可，擅自經營期貨信託事業、期貨經理事業、期貨顧
    問事業或其他期貨服務事業者。
六、期貨信託事業違反第84條第1項規定募集期貨信託基金者。
七、違反第106條、第107條或第108條第1項之規定者。
